【裁判字號】    97,台非,243
【裁判日期】    970523
【裁判案由】    違反槍砲彈藥刀械管制條例聲請定應執行刑
【裁判全文】
最高法院刑事判決              九十七年度台非字第二四三號
上  訴  人  最高法院檢察署檢察總長
被      告  甲○○
上列上訴人因被告違反槍砲彈藥刀械管制條例案件，對於台灣高
雄地方法院中華民國九十七年一月十八日定應執行刑之確定裁定
（九十七年度聲字第一三四號，聲請案號：台灣高雄地方法院檢
察署九十七年度執聲字第一一五號），認為違法，提起非常上訴
，本院判決如下：
    主  文
上訴駁回。
    理  由
非常上訴理由稱：「一、按判決不適用法則或適用法則不當者，
為違背法令，刑事訴訟法第三百七十八條定有明文。又法律上屬
於自由裁量事項，尚非概無法律性之拘束，在法律上有其外部界
限及內部界限，前者法律之具體規定，使法院得以具體選擇為適
當裁判，此為自由裁量之外部界限。後者法院為自由裁量時，應
考量法律之目的，法律秩序之理念所在，此為自由裁量之內部界
限，法院為裁判時，二者均不得有所踰越。在數罪併罰而有二裁
判以上，應定其應執行刑之案件，法院所為刑之酌定，固屬自由
裁量事項，然對於法律之內、外部界限，仍均應受其拘束（最高
法院八十八年度台抗字第二七八號裁定意旨參照）。二、經查，
本件受刑人甲○○因違反槍砲彈藥刀械管制條例等二罪，先經最
高法院九十六年度台上字第六三九三號判處併科罰金新台幣八萬
元，罰金如易服勞役以新台幣九百元折算一日確定（換算後應易
服勞役八十八日），再經台灣高雄地方法院以九十六年度訴字第
七九八號判決併科罰金新台幣十六萬元，罰金如易服勞役以新台
幣二千元折算一日確定（換算後應易服勞役八十日）。嗣經台灣
高雄地方法院以九十七年度聲字第一三四號裁定上開二罪關於罰
金部分定應執行刑為新台幣二十二萬元，罰金如易服勞役，以罰
金總額與陸個月之日數比例折算（換算後應易服勞役一八０日）
。上開裁定所定應執行刑（一八０日），較原前判決八十八日及
原後判決八十日，合併執行為一六八日為重，揆諸上揭最高法院
裁定意旨，原裁定就自由裁量所為刑之酌定，顯有適用法則不當
之違背法令情形。案經確定，且於被告不利，爰依刑事訴訟法第
四百四十一條、第四百四十三條規定提起非常上訴，以資糾正。
」等語。
本院按提起非常上訴，固應對於違法之確定判決為之，但數罪併
罰有二裁判以上，定應執行刑之裁定，亦屬適用刑罰之裁判，其
效力實與科刑判決無異，若於確定後發現其適用法則違法，自應
視同判決，得提起非常上訴，合先敘明。本件被告甲○○犯附表
編號一所示之罪，經判處有期徒刑五年二月，併科罰金新台幣（
下同）八萬元；附表編號二所示之罪，經判處有期徒刑五年六月
，併科罰金十六萬元。嗣由台灣高雄地方法院檢察署檢察官聲請
定應執行刑，原裁定就併科之罰金刑部分，定應執行刑罰金二十
二萬元，在各刑中之最多額十六萬元以上，各刑合併之金額二十
四萬元以下，合於刑法第五十一條第七款規定，於法無違。至於
原裁定所定罰金如易服勞役，以罰金總額與六個月之日數比例折
算，係屬數罪併罰之數罪，其中有於刑法九十四年二月二日修正
公布、九十五年七月一日施行前，有於施行後所犯或裁判，其於
定應執行刑，依刑法第二條第一項規定，比較適用修正前、後刑
法第四十二條有關罰金易服勞役之規定，是否適用法則不當，而
與非常上訴理由指摘罰金刑之酌定所為裁量有悖法律之外部或內
部界限之事項無涉。非常上訴意旨所指原裁定關於罰金應執行刑
所為酌定部分，有適用法則不當之違背法令，核屬誤會，難認為
有理由，應予駁回。至原裁定比較適用修正前、後刑法第四十二
條有關罰金易服勞役之規定，有無適用法則不當，非常上訴意旨
並未指摘及此，而非常上訴程序審理範圍，以非常上訴理由所指
摘之事項為限，本院爰不予審酌，附此說明。
據上論結，應依刑事訴訟法第四百四十六條，判決如主文。
中    華    民    國  九十七  年    五    月  二十三  日
                      最高法院刑事第六庭
                          審判長法官  洪  清  江
                                法官  韓  金  秀
                                法官  陳  晴  教
                                法官  李  錦  樑
                                法官  黃  正  興
      本件正本證明與原本無異
                                      書  記  官
中    華    民    國  九十七  年    六    月    五    日
                                                Ａ
附表：
┌──────┬───────────┬───────────┐
│編        號│         一           │        二            │
├──────┼───────────┼───────────┤
│罪        名│持有手槍              │持有手槍              │
├──────┼───────────┼───────────┤
│宣   告   刑│有期徒刑五年二月，併科│有期徒刑五年六月，併科│
│            │罰金新台幣八萬元。    │罰金新台幣十六萬元。  │
├──────┼───────────┼───────────┤
│犯  罪日  期│九十二年一月一日      │九十五年十月二十二日  │
├──────┼───────────┼───────────┤
│偵查（自訴）│台灣高雄地方法院檢察署│台灣高雄地方法院檢察署│
│機關年度及案│九十二年度偵續字第二三│九十五年度偵字第二七七│
│號          │五號                  │八一號                │
├──┬───┼───────────┼───────────┤
│    │法  院│台灣高等法院高雄分院  │台灣高雄地方法院      │
│最後├───┼───────────┼───────────┤
│事實│案  號│九十四年度上訴字第三七│九十六年度訴字第七九八│
│審  │      │三號                  │號                    │
│    ├───┼───────────┼───────────┤
│    │判  決│九十四年十二月十五日  │九十六年五月十一日    │
│    │日  期│                      │                      │
├──┼───┼───────────┼───────────┤
│    │法  院│最高法院              │台灣高雄地方法院      │
│確定├───┼───────────┼───────────┤
│判決│案  號│九十六年度台上字第六三│九十六年度訴字第七九八│
│    │      │九三號                │號                    │
│    ├───┼───────────┼───────────┤
│    │判決確│九十六年十一月二十二日│九十六年六月四日      │
│    │定日期│                      │                      │
├──┴───┼───────────┼───────────┤
│備      註  │                      │                      │
└──────┴───────────┴───────────┘


司法院資訊處製作；財團法人民間司法改革基金會備份。
